【裁判字號】    92,上訴,2875
【裁判日期】    920918
【裁判案由】    搶奪
【裁判全文】
臺灣高等法院刑事判決                          九十二年度上訴字第二八七五號
    上  訴  人  臺灣臺北地方法院檢察署檢察官
    被      告  甲○○
右上訴人因被告搶奪案件，不服臺灣臺北地方法院九十一年度訴字第一０七０號，中
華民國九十二年七月二十九日第一審判決（起訴案號：臺灣臺北地方法院檢察署九十
一年度偵字第一七八七０號、第一八七五二號），提起上訴，本院判決如左：
    主  文
上訴駁回。
    理  由
一、公訴意旨略以：被告甲○○基於意圖為自己不法所有，於民國九十一年六月間，
    與黃振原共同駕駛黃振原自行竊盜而來車牌不詳之重型機車，至台北市○○街○
    ○路人之財產及現金新台幣（下同）七百元；甲○○復於九十一年七月間，承前
    開之概括犯意，與黃振原共同騎乘黃振原自行竊取車牌號碼ＧＦＶ─二０三號重
    型機車，至台北市○○路，搶奪路人之財產及現金四千元（黃振原涉嫌竊盜、搶
    奪部分，另案審理），嗣黃振原於九十一年八月三日下午三時許，在台北市○○
    路一四０號「詮晟通訊行」，竊取置於架上之摩托羅拉八０八八號行動電話一支
    ，於同日下午六時十分許，持該支行動電話至上開店內欲出售，為店員蔡文溱察
    覺而報警處理，始查獲上情。因認被告涉有刑法第三百二十五條第一項之搶奪罪
    嫌。
二、按犯罪事實應依證據認定之，無證據不得認定犯罪事實。又不能證明被告犯罪者
    ，應諭知無罪之判決。刑事訴訟法第一百五十四條第二項、第三百零一條第一項
    分別定有明文。再被告及共同被告之自白，不得作為有罪判決之唯一證據，必須
    調查其他必要證據，認定與事實相符，始得為被告論罪之依據。又刑事訴訟法第
    一百六十一條第一項規定：檢察官就被告犯罪事實，應負舉證責任，並指出證明
    之方法。因此，檢察官對於起訴之犯罪事實，應負提出證據及說服法院之實質舉
    證責任。倘所提出之證據，不足為被告有罪之積極證明，或指出證明之方法，無
    從說服法院以形成被告有罪之心證，基於無罪推定原則，自應為被告無罪之判決
    （最高法院七十七年度台上字第四四七六號、九十二年台上字第一二八號判例意
    旨參照）。
三、公訴人認被告涉有搶奪罪嫌，無非以被告及共犯黃振原於警詢、偵查中之自白為
    論據。惟被告於警詢、偵查及原審調查中固坦承有搶奪犯行（見原審卷第三二頁
    ），然被告於原審審理中供稱：沒有在大理街及西園路搶得東西，那是黃振原搶
    的，我沒有分到東西，這二次的搶案我都知道，但不是我下手搶的，我在九十一
    年九月二十七日偵訊時，我當時說我於六月、七月間，在大理街及西園路搶奪，
    我的意思是說我知道黃振原有搶，但不是我下手搶的，這二次搶的時間，我不知
    道（見原審卷第一一一頁）；及至本院審理時亦稱：本件係黃振原自己臨時起意
    搶奪，並無事先共謀，事後也沒有分到財物等語。先後所稱，顯有不一。再被告
    於九十一年八月十日警詢供稱：於三日前（即九十一年八月七日）在大理街及西
    園路，搶奪婦女之皮包（見九十一年度偵字第一七八七０號卷第十五頁）；及至
    偵查中供稱：搶奪時間係在九十一年六月、七月左右（見同上偵查卷第六十八頁
    ），就本案犯罪時間，先後供述不一，亦不明確。又共犯黃振原於警詢供稱：搶
    奪時間日期不詳；及至偵查中則稱：於九十一年五、六月間為搶奪犯行，亦無法
    確實供出本案犯罪時間，二人所為自白，均有瑕疵，並有不符。查本件公訴人所
    舉證據即被告及共犯黃振原之自白，既有瑕疵，復無被害人出面指述，或有扣案
    贓物足資認定確與事實相符，依上開判例說明，自無從證明被告有本件搶奪罪行
    。
四、原審調查結果，認被告不構成犯罪，而為無罪之諭知，經核並無違誤。公訴人上
    訴意旨以：（一）本件被告先後於警詢、偵查中均坦承確有與其兄即共犯黃振原
    ，共同騎乘機車，在台北市○○街及西園路搶奪婦女皮包，其所供述搶奪之時間
    雖有不一，然其所供之犯罪地點、犯案手法、事後有無分贓等情節均相一致，參
    酌被告於審理期日供承其對於犯案時間記不清楚，及被告另涉十多起搶奪案件，
    不但手法與本案相同，犯案地點與本案又有地緣關係（同署九十一年度偵字第二
    二七六九號、二五四七一號、九十二年度偵字第九七九號、臺灣板橋地方法院檢
    察署九十一年度偵字第七九八七號、第一四九八０號、第一九二０二號、第一八
    五０號併案卷參照），要難苛求被告對於歷次犯罪時間有清楚之記憶，原審以此
    為由認定被告自白顯有瑕疵，容有未洽；（二）次查，共犯黃振原於警詢時已自
    白本案犯行係其與被告共同為之，被告亦不否認係由黃振原搭載，由黃振原下手
    行搶，足見被告對於本案犯行與黃振原間確有犯意聯絡，及行為分擔，兩人為共
    同正犯甚明。原審如認黃振原警訊中之自白無足採信，更應傳訊到庭以查明被告
    與黃振原間分工之方式及犯罪之時間，原審未予調查，自有不當等語。惟被告於
    警詢、偵查及原審自白搶奪犯行，時間不明；共犯黃振原警詢、偵查亦未能明確
    供出犯案時間，及至原審並堅決否認被告有參與搶奪之事，均有瑕疵，復無被害
    人出面指訴，或扣得任何贓物，自無證據證明被告及共犯黃振原自白與事實相符
    。公訴人徒以被告涉有多次搶奪犯行，致無從明確供出各次犯罪時間、手法，即
    推定被告於警詢、偵查自白搶奪犯行為真實，委無可採。又原審業於九十一年十
    一月十四日、九十一年十二月十七日、九十二年三月二十七日三次提訊共犯黃振
    原出庭作證，有各該筆錄在卷為憑。公訴人指稱原審未訊問共犯黃振原，要非屬
    實。足見公訴人上訴，猶指被告犯罪，為無理由，應予駁回。
五、臺灣臺北地方法院檢察署九十一年度偵字第二二七六九號、九十二年度偵字第九
    七九號、九十一年度偵字第二五四七一號、臺灣板橋地方法院檢察署九十一年度
    偵字第七九八七號、九十一年度偵字第一四九八０號、九十一年度偵字第一九二
    ０二號、第一八五０一號移送併辦意旨略以：被告甲○○意圖為自己不法所有，
    夥同黃振原，分別於九十一年六月至同年八月間，騎乘機車，在台北縣、市多處
    ，趁被害人陳張金枝、彭岳蘇、陳穎君、林樹蘭、蔡孟娟、呂金鈴、葉美苓、吳
    麗雪、林雪麗、林佳麗、張俊彥、褚桂鳳不備之際，搶奪彼等之財物，因認被告
    此部分亦涉有搶奪罪嫌。惟本件被告既經判決無罪，核與移送併案部分已無裁判
    上一罪關係，本院無從審理，自應檢還檢察官另行偵查。
據上論斷，應依刑事訴訟法第三百六十八條，判決如主文。
本案經檢察官邱美育到庭執行職務。
中      華      民     國     九十二    年      九      月    十 八    日
                              臺灣高等法院刑事第十四庭
                                  審判長法  官  陳  祐  輔
                                        法  官  洪  昌  宏
                                        法  官  陳  國  文
右正本證明與原本無異。
檢察官如不服本判決，應於收受送達後十日內向本院提出上訴書狀，其未敘述上訴之
理由者並得於提起上訴後十日內向本院補提理由書（均須按他造當事人之人數附繕本
）。
                                        書記官  蔡  棟  樑
中     華      民      國     九十二    年      九      月    十 八    日


司法院資訊處製作；財團法人民間司法改革基金會備份。
